【裁判字號】    89,訴,60
【裁判日期】    890617
【裁判案由】    偽造文書等
【裁判全文】
臺灣高雄地方法院刑事判決                            八十九年度訴字第六號
    公  訴  人  臺灣高雄地方法院檢察署檢察官
    被      告  丙○○
    選任辯護人  黃仕昆
    被      告  戊○○
    被      告  丁○○
右列被告等因偽造文書等案件，經檢察官提起公訴（八十八年度偵字第七五五一號）
，本院判決如左：
    主  文
戊○○共同連續行使偽造私文書，足生損害於公眾及他人，處有期徒刑壹年，緩刑參
年。偽造己○○、邱富發、乙○○之身分證各壹張，聯邦商業銀行高雄分行本票壹紙
其上己○○、邱富發署押各壹枚、印文各參枚；借款約定書上己○○、邱富發署押各
貳枚、己○○印文肆枚、邱富發印文參枚；吉祥理財貸款申請書己○○署押印文各壹
枚，要約書乙○○署押、指印各壹枚；偽造己○○、邱富發印章各壹枚均沒收。
丙○○、丁○○部份公訴不受理。
    事  實
一、戊○○尚無前科，（一）緣丙○○自稱陳代書，與已成年綽號阿瓏之甲○○（由
    檢察官另行分案偵辦）共謀欲以假身份及證件向銀行貸款詐財，由甲○○負責製
    作假身分證件，丙○○負責與銀行接洽，並在報紙上刊登給付報酬招募保證人之
    廣告，丁○○因而前來應徵，並提供其相片，交由甲○○偽造姓名為乙○○之身
    分證後，即於民國八十八年二月間某日，由丁○○攜上開偽造之乙○○身分證，
    假冒為乙○○，至高雄市信義房屋仲介股份有限公司南區辦事處（下稱信義房屋
    ）佯以購屋，最後選定門牌號碼高雄市○○○路一四三號之房屋及其基地，丁○○向信義房屋之仲介人表示欲購買上開房屋，並約於八十八年三月七日，在高雄
    市○○○路八十號三十五樓信義房屋高雄總部見面，經職員梁添德見證，由丁○○以乙○○名義，與該屋之屋主己○○簽立總價款新台幣（下同）一千九百萬元
    之買賣不動產要約書，由丁○○於該要約書立書人簽名欄上偽簽乙○○署押並奈
    指紋，持以行使交付信義房屋仲介公司人員收執，足生損害於乙○○、己○○、
    及信義房屋承辦仲介案件之正確性。並因而取得己○○、其夫邱富發之年藉基本
    資料；隨即綽號阿瓏者，再以丁○○之照片偽造為邱富發名義之身分證件，並自
    不詳管道，取得己○○之財產歸戶資料、建物及土地登記謄本等資料。（二）因
    該房地之所有權登記己○○為女性所有，無法由丁○○加以扮演，丙○○乃又對
    外另行招募欲假冒己○○至銀行辦理抵押對保之人，乃由綽號阿風年藉不詳之人
    介紹戊○○予丙○○認識，丙○○告以戊○○其工作很簡單，僅需假冒為己○○
    本人，俟渠送件至銀行初審過後，僅需於銀行通知對保之時，夥同渠與丁○○（
    假冒為己○○之丈夫邱富發），前往對保，表示是己○○本人要以房地抵押借貸
    即可，其餘渠均會辦妥，不必管其他事，也不必擔心，並可得一千九百萬元之百
    分之二至百分之三左右即數十萬元之報酬，戊○○了解該工作即係假冒他人至銀
    行簽名即可獲利，與丙○○、丁○○等人基於共同之犯意連絡，意圖為自己不法
    所有，同意加入該集團，先預支五萬元左右，並前往照相而後由丙○○為首之詐
    欺集團中之某人，前往取得照片後，偽造己○○之身分證件，並同時在不詳時地
    ，委由不知情之人偽刻邱富發、己○○之印章各一枚後，由丙○○先行送件至聯
    邦銀行高雄分行（下稱聯邦銀行）辦理貸款申請，俟聯邦銀行高雄分行初審通知
    送件人前往對保時，冒名己○○之戊○○因而於八十八年三月十日與冒名邱富發
    之丁○○，及丙○○三人至聯邦銀行申辦本金一千二百萬元之抵押借款對保，於
    聯邦銀行吉祥理財貸款申請書申請人欄上偽簽己○○署押及以上開偽造之印章偽
    蓋印文一枚；及於借款約定書上之立契約書欄及對保欄上，由戊○○均偽造己○○署押及偽造其印文各一枚，並於契約書條項最後一行及簽收人欄各偽造己○○
    印文一枚；並於欠缺金額、發票日、到期日而僅具私文書效力之本票一紙發票欄
    處，由戊○○冒簽己○○署押一枚、偽造印文三枚；丁○○亦冒簽邱富發署押一
    枚、偽造其印文三枚，丁○○亦於上開借款約定書上之立契約書欄及對保欄上均
    偽造邱富發署押及偽造其印文各一枚，並於契約書條項最後一行偽造邱富發印文
    一枚，持以交回聯邦銀行承辦人，表示係己○○夫婦前來貸款，而足生損害於鍾
    、邱二人及銀行辦理貸款之正確性。嗣經聯邦銀行承辦人於翌日前往己○○本人
    住處調查，查知冒貸情事後，除報警處理外，並仍以辦理手續為名，誘使丙○○
    等人前來。八十八年三月十五日下午四時許，丙○○、丁○○及戊○○依約至聯
    邦銀行，于同日下午四十三十分，為警查獲，當場並扣得偽造己○○、邱富發、
    乙○○之身分證各一張，偽造己○○及邱富發印章各一枚，邱富發、乙○○之名
    片一張、丙○○、丁○○使用之行動電話兩支；及與本案無關之黃文欽身分證一
    張。
二、案經高雄市政府警察局苓雅分局移送臺灣高雄地方法院檢察署檢察官偵查起訴。
    理  由
壹、有罪部份
一、右揭事實業據被告戊○○坦承不諱，並經同案被告丙○○供明在卷，核與被害人
    己○○、乙○○於警訊指訴、及證人即信義房屋仲介公司職員梁添德於警訊之證
    述相符，並有欠缺發票日、到期日、金額之本票、借款約定書、吉祥理財貸款申
    請書、信義房屋要約書、戶籍謄本、地籍資料等各一紙在卷及如事實欄所示之物
    扣案足憑，被告犯行可以認定。
二、按本票之發票人、發票日、金額為本票絕對必要記載事項，苟欠缺該絕對必要記
    載事項之一者，除有票據法第十一條第二項規定之適用外，該本票仍為無效票據
    。而刑法第二百零一條第一項之偽造有價證券罪，並未有處罰未遂之明文，即不
    能繩以該罪。最高法院七十一年台上字第七三一八號判決參照。核被告戊○○同
    意冒充為己○○本人，與丁○○、丙○○、綽號阿瓏者等人共同為事實欄（二）
    所載之犯行，所為係犯刑法第二百十二條、第二百十六條、第二百十條、第三百
    三十九條第三項、第一項犯行，其與丁○○、丙○○、綽號阿瓏者等人有犯意連
    絡、行為分擔，為共同正犯。其推由不詳姓名之人偽刻印章，為間接正犯。其偽
    造私文書、偽造身分證特種文書之低度行為均為行使之高度行為所吸收，僅論以
    行使一罪。其向聯邦銀行詐財因遭發現致未能得逞，此部份行為僅止於未遂，應
    按既遂犯之刑減輕之。其偽造署押、印文為偽造私文書之部份行為，不另論罪。
    被告行使偽造私文書、行使偽造身分證特種文書前後多次犯行，時間緊接，所犯
    構成要件相同罪名，顯係基於概括犯意而為，為連續犯，應以一罪論，並加重其
    刑。又與詐欺取財未遂罪間，有方法結果之牽連關係，應從一重之行使偽造私文
    書罪處斷。公訴人雖認被告戊○○就丙○○、丁○○等人聯手至信義房屋仲介公
    司佯稱購屋因而取得己○○房地資料（即事實欄（一）所載犯行）亦有犯意連絡
    、行為分擔，為共同正犯，就該犯行亦應負責云云，惟查戊○○自始否認知悉丁○○冒名向己○○購屋之事，丙○○亦自始供述僅叫戊○○冒己○○之名至銀行
    對保，並未告知戊○○有關向己○○冒名購屋之事，尚無證據可認戊○○就丁○○冒用乙○○名義向己○○購屋一事，有何事前謀議或以之為自己犯罪行為之一
    部。被告就事實欄（一）所載之犯行應屬不能證明，惟公訴人認與此部份與起訴
    事實有裁判上一罪關係，爰不另為無罪之諭知。爰審酌被告犯後坦承犯行，深表
    悔悟，及其犯罪之動機、目的、手段，犯罪時所受之刺激及其品性、生活狀況、
    智識程度、犯罪所生之損害，及犯罪後態度等一切情狀，量處如主文所示之刑，
    以資懲儆。又被告前未曾受有期徒刑以上刑之宣告，有臺灣高雄地方法院檢察署
    刑案資料查註紀錄表附卷可稽，此次一時失慮，誤蹈刑章，經此教訓應知所警惕
    ，無再犯之虞，本院因認所宣告之刑，以暫不執行為適當，爰併宣告緩刑三年，
    以勵自新。扣案之偽造己○○、邱富發、乙○○之身分證各一張，為被告戊○○
    及其共犯丁○○等人所有，係供犯罪所用之物，應依刑法第三十八條第一項第二
    款宣告沒收。邱富發、乙○○之名片一張、丙○○、丁○○使用之行動電話兩支
    ，不能認與本件犯罪有何直接關連，應不予沒收，而聯邦銀行為不具效力之本票
    、借款約定書、吉祥理財貸款申請書，及信義房屋要約書各一份，雖為被告所製
    作內容，並供犯罪所用之物，惟交付予聯邦銀行及信義房屋仲介公司，非被告所
    有，亦不予沒收，至其上偽造之乙○○署押、指印；己○○署押四枚、印文八枚
    、共犯丁○○偽造之邱富發署押三枚、印文六枚，及偽造己○○及邱富發印章各
    一枚，不問屬於犯人與否，均應依刑法第二百十九條予以沒收。至於公訴人於起
    訴書犯罪事實欄扣案證物中載有併扣得黃文欽遺失之身分證件一紙，惟僅於扣案
    證物中，併敘述有扣得此項證物，惟就被告丙○○有無侵佔他人之身分證件之犯
    罪情形並未加以偵查提起公訴，於所犯法條欄亦未敘明被告犯有刑法侵佔遺失物
    罪，依不告不理原則，此部份本院自不得加以審理，應由公訴人另行偵辦。並此
    序明。
貳、不受理部份
一、公訴意旨略以：被告丙○○自陳代書，與綽號阿瓏之甲○○（由檢察官另行分案
    偵辦）共謀欲以假身份向銀行貸款詐財，由甲○○負責製作假身分證件，丙○○
    負責與銀行接洽，並在報紙上刊登給付報酬招募保證人之廣告，丁○○因而前來
    應徵，並提供其相片，交由甲○○偽造姓名為乙○○之身分證後，即因被告丙○○另於民國八十八年二月間某日，由丁○○攜上開偽造之乙○○身分證，假冒為
    乙○○本人，至高雄市信義房屋仲介股份有限公司南區辦事處佯以購屋，並約於
    八十八年三月七日，由丁○○以乙○○名義，與該屋之屋主己○○簽立總價款新
    台幣（下同）一千九百萬元之買賣不動產要約書，並因而取得己○○、其夫邱富
    發之年藉基本資料；嗣又取得己○○之財產歸戶資料、建物及土地登記謄本等資
    料。又對外另行招募欲假冒己○○至銀行辦理抵押對保之人，丙○○告以戊○○
    其工作僅須至銀行表示是己○○本人要以房地抵押借貸即可，並偽造己○○之身
    分證件，並同時在不詳時地，委由不知情之人偽刻邱富發、己○○之印章各一枚
    後，由丙○○先行送件至聯邦銀行高雄分行辦理貸款申請，俟聯邦銀行初審通知
    送件人丙○○對保時，冒名己○○之戊○○因而於八十八年三月十日與冒名邱富
    發之丁○○，及丙○○三人至聯邦銀行申辦本金一千二百萬元之抵押借款對保，
    並於聯邦銀行吉祥理財貸款申請書、借款約定書、本票上由戊○○偽簽己○○署
    押、偽造印文，及丁○○偽簽邱富發署押及偽造其印文。翌日因聯邦銀行查證發
    現有異遂報警，查獲上情，因認被告共同涉嫌刑法第二百十條、第二百十六條、
    第二百十二條、第三百三十九條第一項第三項罪嫌一案。
二、按已經提起公訴或自訴之案件，在同一法院重行起訴者，應諭知不受理判決。刑
    事訴訟法第三百零三條第二款訂有明文。
    經查：（一）本件被告丙○○前基於概括犯意，化名錢代書，於八十六年十二月
    間，夥同董端麗、董群樑等人，明知董端麗等人不符合銀行信用貸款條件，竟偽
    造董群樑在正勤機械有限公司任職之員工在職證明、扣繳憑單、勞工保險卡等物
    持向寶島商業銀行信用貸款六十萬元，復於八十七年八月間某日，亦明知何軒急
    於辦理信用貸款，因資格不符，竟與何軒、劉俊麟等人共同偽造何軒在何集汽車
    材料公司任職之員工在職證明、扣繳憑單、勞工保險卡等物持向板信商業銀行小
    港分行辦理信用借貸五十萬元，涉嫌偽造文書、詐欺一案，（二）被告丁○○於
    八十八年三月間與蘇炎鑫等人共同意圖為自己不法所有，持不詳姓名之人交付之
偽造證件及印章及所有權狀影本等物，至屏東市○○路喜悅地咖啡店向英商渣打
    銀行業務員雷慧容、屏東南誠實業股份有限公司人員張曉均，以張進業名義辦理
    自小客車貸款，並於本票、授權書、貸款申請書、動產抵押設定登記書上偽造簽
    名及蓋印，詐貸八十萬六千元，惟於對保時被發現，亦涉嫌偽造文書詐欺一案。
    丙○○上開犯行部份經公訴人以八十七年度偵字第一七七七二號、一八四五七號
    等提起公訴並經本院於八十七年九月二十九日判決有期徒刑一年，上訴台灣高等
    法院高雄分院，於八十八年三月九日原判決撤銷改判有期徒刑一年四月，現上訴
    最高法院；而丁○○上開犯行，亦據台灣屏東地方法院檢察署檢察官於八十八年
    九月二十二日提起公訴，同年十月二十二日繫屬台灣屏東地方法院，並經判處有
    期徒刑一年六月緩刑五年，均尚未確定，此有判決書，前科表等為憑。比較本件
    公訴事實，其犯罪手法均係以偽造之徵信資料聯合其他共犯，製作不實證件及信
    用資料，均以銀行為最終詐財對象，其犯罪時間從八十六年十二月、八十七年八
    月八十八年二月延至八十八年三月，均係俟機會成熟，證件假冒完畢，冒貸之人
    訓練教導後，隨即前往所選中之銀行加以詐財，其對各個單一行為之實行，自始
    即均有所預見，而蓄意以概括犯意而為之。是本件之起訴事實既與另案（台灣高
    雄地方法院檢察署八十七年度偵字第一七七七二號、一八四五七號、八十八年度
    偵字第三四三號；台灣屏東地方法院檢察署八十八年度偵字第一七一三號）之起
    訴並論罪事實，均有連續犯裁判上一罪之關係，而另案既均較本案先行起訴，則
    致本案之起訴事實應屬重覆起訴，且前案尚未確定，揆諸首引說明，此部份應諭
    知不受理之判決。又丁○○之部份既為不受理程序判決，依刑事訴訟法第三百零
    七條之規定，爰不經言詞辯論而為之。
參、台灣高雄地方法院檢察署八十九年度偵字第七三四八號丙○○偽造文書案件，檢
    察官以與本案有連續犯關係而移送本院併辦，然本案既諭知不受理判決，自無任
    何裁判上一罪關係，應退回由檢察官另行偵辦，併此序明。
據上論斷，應依刑事訴訟法第二百九十九條第一項前段、第三百零三條第二款、第三
百零七條、刑法第二十八條、第五十五條、第二百十條、第二百十六條、第二百十二
條、第三百三十九條第一項、第三項、第二十六條前段、第五十六條、第二百十九條
、第三十八條第一項第二款、第七十四條第一款、罰金罰鍰提高標準條例第一條前段
判決如主文。
中    華    民    國      八十九      年       六      月      十七     日
                                  臺灣高雄地方法院刑事第三庭
                                        法  官  簡  志  瑩
右正本證明與原本無異。
如不服本判決，應於判決送達後十日內，向本院提出上訴狀。
                                        書記官  林  宜  正
中    華    民    國      八十九      年      六      月      二十      日
附錄論罪科刑法條：
刑法第二百十條：
偽造、變造私文書，足以生損害於公眾或他人者，處五年以下有期徒刑。
刑法第二百十二條：
偽造、變造護照、旅券、免許證、特許證及關於品行、能力、服務或其他相類之證書
、介紹書，足以生損害於公眾或他人者，處一年以下有期徒刑，拘役或三百元以下罰
金。
刑法第二百十六條：
行使第二百十條至第二百十五條之文書者，依偽造、變造文書或登載不實事項或使登
載不實事項之規定處斷。
刑法第三百三十九條第一項、第三項：
意圖為自己或第三人不法之所有，以詐術使人將本人或第三人之物交付者，處五年以
下有期徒刑、拘役或科或併科一千元以下罰金。
前二項之未遂犯罰之。


司法院資訊處製作；財團法人民間司法改革基金會備份。
